【裁判字號】    92,台簡上,6
【裁判日期】    920314
【裁判案由】    確認票據債權不存在
【裁判全文】
最高法院民事裁定                                  九十二年度台簡上字第六號
    上  訴  人  乙 ○ ○
                丙○○○
                甲 ○ ○
    共      同
    訴訟代理人  徐 文 宗律師
    被 上訴 人  戊○○○
                丁 ○ ○
                己 ○ ○
右當事人間請求確認票據債權不存在事件，上訴人對於中華民國九十一年十月十八日
台灣台中地方法院第二審判決（九十年度簡上字第三九七號），提起上訴，本院裁定
如左：
    主  文
上訴駁回。
第三審訴訟費用由上訴人負擔。
    理  由
按對於民事訴訟法第四百二十七條第二項簡易訴訟程序之第二審判決，其上訴利益逾
第四百六十六條所定之額數者，當事人僅得以其適用法規顯有錯誤為理由，逕向最高
法院提起上訴，民事訴訟法第四百三十六條之二第一項定有明文。所謂適用法規顯有
錯誤，係指原第二審判決就其取捨證據所確定之事實適用法規顯有錯誤而言，至其認
定事實不當及判決不備理由或理由矛盾，則不在該條項適用之列。本件上訴人對於原
判決逕向本院提起上訴，所表明之上訴理由，略以：上訴人乙○○、丙○○○與劉春
貞有票據債務，上訴人甲○○復於債權人會議表示願承擔劉春貞積欠乙○○、丙○○
○之債務，則甲○○所承擔之債務，與原債務之性質、內容皆屬同一，原判決認甲○
○至多僅說明其願意承擔其妻劉春貞積欠乙○○、丙○○○之債務，與系爭票據權利
及其原因基礎法律關係，係屬兩事，適用法規不當；又原判決就乙○○、丙○○○得
否對劉春貞行使票據權利，及乙○○、丙○○○與劉春貞間是否有票據原因基礎關係
存在未予置論，自有判決理由未備之違法；且原判決既認甲○○於債權人會議表示願
承擔劉春貞積欠之債務，又認乙○○、丙○○○主張之原因基礎法律關係不存在，判
決理由矛盾；又甲○○陳稱：系爭票據非其所背書，亦未授權任何人背書，其妻劉春
貞擅自用其本人印章在系爭票據背書等語，則甲○○是否有主張該背書行為係屬其妻
所代行，原審審判長未予闡明，亦有不適用法規之違法云云為論據。惟查本件台中地
院八十八年度促字第四四０二一號支付命令，丙○○○係主張其持有經劉春貞簽發，
並由上訴人甲○○背書如該支付命令聲請狀附表所示十一紙本票，請求劉春貞、甲○
○連帶給付六千萬元本息（見一審卷二二七頁）；台中地院八十八年度促字第四三一
四九號支付命令，乙○○係主張其持有劉春貞簽發，甲○○背書如該支付命令聲請狀
附表所示一紙本票及台灣土地銀行南台中分行二紙支票，請求甲○○、劉春貞連帶給
付五百二十萬元本息(見原審卷八０至八六頁)。參以乙○○、丙○○○於第一審亦陳
稱：乙○○確實借予甲○○、劉春貞款項，劉春貞係以本票或支票，由甲○○背書交
付；丙○○○亦確有借款予甲○○、劉春貞，劉春貞開立本票，並由甲○○背書後交
付予丙○○○(見一審卷四八頁)，顯見乙○○、丙○○○係本於甲○○本人向其﹁借
款﹂，並在系爭票據背書之債務關係，聲請核發支付命令，並非本於甲○○﹁承擔﹂
劉春貞所負乙○○及丙○○○之債務而聲請核發支付命令。至被上訴人本件請求確認
票據債權不存在之訴，係請求確認乙○○、丙○○○所持有由甲○○本人所背書之系
爭票據債權及其基礎原因關係(即甲○○本人向乙○○、丙○○○借款關係)不存在，
並非請求確認甲○○﹁承擔﹂劉春貞對乙○○及丙○○○之債務不存在。原判決認兩
者債務並非同一，亦與乙○○、丙○○○與劉春貞票據借款債務是否存在，及甲○○
有無承擔其妻劉春貞債務無涉，因而維持第一審所為上訴人敗訴之判決，並無適用法
規顯有錯誤之情形。甲○○既已陳明並未授權任何人背書，係其妻劉春貞擅自用其印
章在系爭票據背書等語，自不生審判長應否闡明該背書行為是否係其妻代行之問題，
難認本件上訴為合法。
據上論結，本件上訴為不合法。依民事訴訟法第四百三十六條之二第二項、第四百四
十四條第一項、第九十五條、第七十八條，裁定如主文。
中      華      民      國    九十二    年      三      月     十四     日
                              最高法院民事第六庭
                                  審判長法官  吳  正  一
                                        法官  劉  福  來
                                        法官  鄭  玉  山
                                        法官  黃  義  豐
                                        法官  葉  勝  利
      右正本證明與原本無異
                                              書  記  官
中      華      民      國    九十二    年      三      月    三十一    日


司法院資訊處製作；財團法人民間司法改革基金會備份。
